臺灣士林地方法院民事判決　　　　　　　95年度訴字第1075號
原　　　告　正崴精密工業股份有限公司
法定代理人　乙○○
訴訟代理人　甲○○
被　　　告　豪佳電子股份有限公司
法定代理人　丙○○
訴訟代理人　蔡讚燁律師
上列當事人間請求給付模具開發費事件，本院於中華民國96年3
月8 日言詞辯論終結，判決如下：
    主  文
被告應給付原告新台幣貳佰零壹萬參仟玖佰元，及其中新台幣捌
拾陸萬仟壹佰元自民國九十三年七月十一日起，餘新台幣壹佰
壹拾伍萬零捌佰元自民國九十三年九月二十六日起，均至清償日
止，按年息百分之五計算之利息。
訴訟費用新台幣貳萬壹仟伍佰貳拾捌元由被告負擔。
本判決於原告以新台幣陸拾柒萬壹仟參佰元供擔保後，得假執行
。但被告如以新台幣貳佰零壹萬參仟玖佰元為原告預供擔保，或
將上開金額提存，得免為假執行。
    事  實  及  理  由
一、原告主張：兩造經議定承攬契約，由被告協力廠商大陸深圳
    豪佳電子有限公司（以下稱深圳豪佳公司）於民國93年2 月
    19 日 以模具訂購單（訂單編號：M0402ZW015，以下稱系爭
    訂購單）下單予伊關係企業，委由伊開發模具一批（以下稱
    系爭模具），以供沖製生產成品之用；雙方約定報酬含稅共
    新台幣（以下同）2,877,000 元，於六個月內分三次付清，
    其中定金為30％，試模後二個月再給付30％，尾款為40％；
    詎被告除以中國農民銀行汐止分行FAZ0000000號、發票日93
    年5 月5 日、面額863,100 元支票，給付定金外，其餘款項
    經伊分別於93年5 月12日及93年7 月27日開出並交付金額各
    為863,100 元及1,150,800 元二紙發票，被告均未於發票日
    期後60日給付，經伊多次催促，均置之不理；為此，依承攬
    關係，請求被告給付如主文所示之承攬報酬及遲延利息等語
    。
二、被告則以：原告所開發及製作之系爭模具，未依系爭訂購單
    所載交貨地點交貨，且該VIVITAR VC3345相機之模具品質不
    良，伊乃不得不另行向香港商金利塑膠公司採購。又系爭模
    具不但價格高於金利塑膠公司之產品，而且所射出之成品瑕
    疵，致使伊遭受客戶VIVITAR 公司退貨，損失美金462,136
    元（319,564 ＋84,584＋57,988），有退貨資料可稽。原告
    既未依債之本旨履行開發模具，自不得為本件之請求等語。
    並聲明求為判決駁回原告之訴及假執行之聲請，及如受不利
    判決，請准願供擔保免予假執行。
三、兩造對以下事項不爭執：
  (一)系爭模具訂購單，係93年2 月19日由深圳豪佳公司下單給原
    告設在香港或大陸的關係企業。（見本院卷第49頁）
  (二)被告曾以中國農民銀行汐止分行票號FAZ0000000號、發票日
    93 年5月5 日、面額863,100 元支票，給付系爭模具定金予
    原告。（見本院卷第65頁）
  (三)被告曾以給付前項金額所取得原告開立YV00000000號發票，
    向國稅單位申報營業稅進項稅額。（見本院卷第63頁、第
    136頁）
  (四)被告公司董事長丙○○、總經理戊○○及副總經理丁○○，
    曾於94年11月3 日至原告公司協調系爭模具餘款給付事宜。
    （見本院卷第75頁以下）
  (五)被告曾分別以中國農民銀行汐止分行票號FAZ0000000號、發
    票日93年6 月25日、面額1,104,075 元，及華南商業銀行汐
    止分行票號JC0000000 號、發票日93年7 月25日、面額
    559,970 元支票二紙，就系爭模具委由原告沖製之成品及其
    他產品，給付報酬予原告。（見本院卷第81頁以下）
四、被告已於96年3 月8 日言詞辯論期日陳述僅以當日提出言詞
    辯論意旨狀所載事項為抗辯範圍，其餘均不主張，則兩造經
    協商整理爭點為：(一)系爭模具是否交付？有無瑕疵？(二)被告
    是否負給付系爭報酬之義務？茲論述本院得心證之理由如下
    。
  (一)被告雖以原告未提出試模及交貨證明，抗辯原告未交付系爭
    模具云云。然其既不爭執曾分別以中國農民銀行汐止分行票
    號FAZ0000000號、發票日93年6 月25日、面額1,104,075 元
    ，及華南商業銀行汐止分行票號JC0000000 號、發票日93年
    7 月25日、面額559,970 元支票二紙，就系爭模具委由原告
    沖製之成品及其他產品，給付報酬予原告。足證系爭模具已
    經試模完成，且至少有以占有改定（民法第761 條第2 項參
    照）之方式，以代交付，被告所辯，尚非可採。又被告抗辯
    系爭模具有瑕疵乙節，已為原告所否認，被告固提出香港商
    金利塑膠公司發票及VIVITAR 公司退貨資料，欲證因系爭模
    具有瑕疵，致伊不得不另行向香港商金利塑膠公司採購；及
    因系爭模具所射出之成品瑕疵，致伊遭受客戶VIVITAR 公司
    退貨受有損失云云。但香港商金利塑膠公司發票日期為西元
    2004年3 月30日，尚在前述被告以支票就系爭模具委由原告
    沖製之成品及其他產品，給付報酬予原告之前近3 個月，既
    然系爭模具有瑕疵，而必須另行採購，何以被告猶委由原告
    據以為其沖製成品，並進而支付逾160 萬元報酬？又另紙
    VIVITAR 公司出具的退貨資料，簽名日期為西元2004年12月
    23日，則所謂瑕疵產品究係以系爭模具沖製成，抑被告另行
    採購香港商金利塑膠公司模具沖製成，不無疑問！被告復未
    舉證以實其說，顯見被告徒以上開香港商金利塑膠公司發票
    ，及VIVITAR 公司退貨資料，尚不足以證明系爭模具有瑕疵
    。
  (二)次按承攬契約之定作人，應於承攬人完成工作時給付報酬，
    為民法第490 條所明定。兩造間承攬契約約定，被告應於「
    六個月內分3 次付清款項，即定金30％、試模後二個月付30
    ％、尾款40％半年內付清，並以模具送交試模起，開始計算
    付款時間」，有系爭訂購單為憑。原告承攬系爭模具製造，
    已完成試模並交付，業如前述。依被告提出原告為其生產系
    爭模具沖製成品之發票，最早日期為西元2004年4 月1 日（
    見本院卷第165 頁以下），原告提出之發票日期更早在西元
    2004年3 月1 日（見本院卷第86頁以下）。衡諸常情，成品
    發票必待成品沖製完成交付時一併出具為請款憑證，而成品
    又必須模具完成試模後，始有進行沖製之可能，則模具送交
    試模時間，當又更早。準此以言，系爭模具試模時間應在93
    年3 月中旬之前。是原告主張被告應於93年7 月10日及同年
    9 月25日分別給付30％及40％報酬，即屬有據。
五、綜核上述，原告主張已完成系爭模具製造並交付，為可採信
    ；被告抗辯原告未交付系爭模具且有品質不良之瑕疵，非有
    可取。從而，原告本於承攬關係，請求被告給付如主文所示
    的模具報酬，及分別自約定付款日之翌日起至清償日止，按
    年息5 ％計算之法定遲延利息，為有理由，應予准許。
六、本件訴訟費用21,528元（含裁判費20,998元及證人日旅費
    530 元），爰依職權宣告應由被告負擔。又兩造陳明願供擔
    保請為宣告假執行或免為假執行，經核均與規定相符，併分
    別酌定相當之擔保金額予以宣告。
七、本件事證已臻明確，兩造其餘主張及舉證等攻擊防禦方法，
    核與判決結果不生影響，爰不一一論述。
八、據上論結，本件原告之訴為有理由。依民事訴訟法第78條、
    第87條第1 項、第390 條第2 項、第392 條第2 項，判決如
    主文。
中　　華　　民　　國　　96　　年　　3 　　月　　29　　日
                  民事第二庭  法  官  陳介源
以上正本證明與原本無異。
如對本判決上訴須於判決送達後20日內向本院提出上訴狀。
中　　華　　民　　國　　96　　年　　4 　　月　　3 　　日
                              書記官  陳玉敏
